【裁判字號】    98,訴,1134
【裁判日期】    990105
【裁判案由】    違反毒品危害防制條例
【裁判全文】
臺灣屏東地方法院刑事判決              98年度訴字第1134號
公  訴  人  臺灣屏東地方法院檢察署檢察官
被      告  甲○○
上列被告因違反毒品危害防制條例案件，經檢察官提起公訴（98
年度毒偵字第1121號），被告就被訴事實為有罪之陳述，本院裁
定行簡式審判程序，判決如下：
    主  文
甲○○施用第一級毒品，累犯，處有期徒刑壹年，扣案之第一級
毒品海洛因拾肆包（驗後合計淨重捌點伍公克）及第二級毒品
甲基安非他命陸包（驗後合計毛重肆點壹伍公克）均沒收銷燬。
    事  實
一、甲○○前曾於民國89年間因施用毒品案件，經本院裁定送觀
    察、勒戒及強制戒治後，於90年2 月6 日強制戒治執行完畢
    出戒治所，由臺灣屏東地方法院檢察署檢察官以90年度戒毒
    偵字第306 號不起訴處分確定；復於92年間因施用毒品案件
    ，經本院以92年度毒聲字第833 號裁定送強制戒治（同時由
    檢察官向本院提起公訴，經本院以92年度訴字第441 號判決
    判處有期徒刑8 月、6 月，應執行有期徒刑1 年確定）。另
    其於94年間因違反毒品危害防制條例案件，經本院以94年度
    訴字第206 號判決判處有期徒刑1 年2 月、10月，應執行有
    期徒刑1 年10月，並經臺灣高等法院高雄分院以94年度上訴
    字第1068號判決駁回上訴而確定；復於95年間因違反毒品危
    害防制條例案件，經臺灣高雄地方法院以95年度訴字第1755
    號判決判處有期徒刑1 年、6 月，應執行有期徒刑1 年4 月
    確定，上開各徒刑經臺灣高雄地方法院以96年度聲字第255
    號裁定應執行有期徒刑3 年1 月，嗣經減刑後於97年2 月29
    日執行完畢。詎甲○○猶不知悛悔，復基於施用第一級毒品
    海洛因及第二級毒品甲基安非他命之犯意，於98年6 月29日
    16時許，在屏東縣來義鄉○○村○○路2 之1 號，以將第一
    級毒品海洛因及第二級毒品甲基安非他命置於玻璃球內加熱
    燒烤再吸食所產生煙霧之方式，同時施用第一級毒品海洛因
    及第二級毒品甲基安非他命。嗣於98年6 月30日12時35分許
    ，在屏東縣萬丹鄉○○路○段270 號前，因形跡可疑為警盤
    查，於有偵查犯罪職權之警員發覺其犯罪前，即主動將其所
    有之第一級毒品海洛因14包（驗後合計淨重8.35公克）及第
    二級毒品甲基安非他命6 包（驗後合計毛重4.15公克）交警
    扣案，且承認施用毒品，並同意採尿送驗而查獲。
二、案經屏東縣政府潮州警察局報請臺灣屏東地方法院檢察署檢
    察官偵查起訴。
    理  由
一、本件被告甲○○所犯係死刑、無期徒刑、最輕本刑為3 年以
    上有期徒刑以外之罪，其於準備程序中就被訴事實為有罪之
    陳述，經法官告知簡式審判程序之旨，並聽取當事人之意見
    後，本院認為適宜由受命法官獨任進行簡式審判程序。
二、上揭事實，業據被告甲○○於警詢時、偵查中及本院審理時
    坦承不諱，且被告為警所採集之尿液檢體，經送請臺灣檢驗
    科技股份有限公司以酵素免疫分析法及氣相層析質譜儀法檢
    驗，結果呈甲基安非他命及嗎啡陽性反應，有該公司濫用藥
    物尿液檢驗報告1 紙在卷足憑（見偵卷第11頁），並有白色
    粉末14包（驗後合計淨重8.35公克）及白色晶體6 包（驗後
    合計毛重4.15公克）扣案可稽，而該14包白色粉末經送請法
    務部調查局以化學呈色法及氣相層析質譜儀分析法檢驗，均
    含第一級毒品海洛因成分，有該局98年7 月31日調科壹字第
    09823020890 號鑑定書1 紙附卷可稽（見偵卷第16頁），又
    該6 包白色晶體，經警依毒品簡易快速篩檢試劑檢驗，結果
    呈第二級毒品甲基安非他命陽性反應，有毒品初步檢驗報告
    單1 紙附卷可稽（見警卷第18頁），堪信被告上開自白確與
    事實相符。按施用第一、二級毒品為犯罪行為，毒品危害防
    制條例第10條定有處罰明文，故施用第一、二級毒品者，依
    前揭規定本應科以刑罰，惟基於刑事政策，對合於一定條件
    之施用者，則依同條例第20條、第23條之規定，施以觀察、
    勒戒及強制戒治之保安處分，又毒品危害防制條例於92年7
    月9 日修正公布，自93年1 月9 日施行，其中第20條、第23
    條將施用毒品之刑事處遇程序，區分為「初犯」及「5 年內
    再犯」、「5 年後再犯」，依其立法理由之說明：「初犯」
    ，經觀察、勒戒或強制戒治後，應為不起訴處分或不付審理
    之裁定；經觀察、勒戒或強制戒治執行完畢釋放後，「5 年
    內再犯」者，因其再犯率甚高，原實施之觀察、勒戒及強制
    戒治既已無法收其實效，爰依法追訴或裁定交付審理，至於
    經觀察、勒戒或強制戒治執行完畢釋放後，「5 年後再犯」
    者，前所實施之觀察、勒戒或強制戒治已足以遮斷其施用毒
    品之毒癮，為期自新及協助其斷除毒癮，仍適用「初犯」規
    定，先經觀察、勒戒或強制戒治之程序，從而依修正後之規
    定，僅限於「初犯」及「5 年後再犯」2 種情形，始應先經
    觀察、勒戒或強制戒治程序。倘被告於5 年內已再犯，經依
    法追訴處罰，縱其第3 次（或第3 次以上）再度施用毒品之
    時間，在初犯經觀察、勒戒或強制戒治執行完畢釋放5 年以
    後，已不合於「5 年後再犯」之規定，且因已於「5 年內再
    犯」，顯見其再犯率甚高，原實施觀察、勒戒或強制戒治，
    已無法收其實效，即應依該條例第10條處罰（最高法院97年
    度第5 次刑事庭會議決議意旨參照），查被告前因施用毒品
    案件，有如上開事實欄所示觀察、勒戒及強制戒治完畢，且
    於戒治執行完畢後5 年內，再犯施用毒品罪受科刑判決並執
    行完畢等情，有臺灣高等法院被告前案紀錄表在卷可稽，則
    被告再犯本件施用毒品罪，依據上開說明，自應依法論罪科
    刑。
三、查海洛因為毒品危害防制條例第2 條第2 項第1 款明定之第
    一級毒品；甲基安非他命為同條例第2 條第2 項第2 款明定
    之第二級毒品，均不得持有及施用，核被告甲○○所為，係
    犯該條例第10條第1 項之施用第一級毒品罪及同條第2 項之
    施用第二級毒品罪。其施用前、後持有第一級毒品海洛因及
    第二級毒品甲基安非他命之低度行為，應分別為其施用第一
    級毒品海洛因及第二級毒品甲基安非他命之高度行為所吸收
    ，不另論罪。被告係以一行為同時施用第一級毒品海洛因及
    第二級毒品甲基安非他命，為想像競合犯，應從一重之施用
    第一級毒品罪處斷。被告前有如事實欄所示論罪科刑及執行
    之前科，並於97年2 月29日縮刑期滿執行完畢等情，有臺灣
    高等法院被告前案紀錄表1 份在卷可稽，其於受徒刑之執行
    完畢，5 年以內故意再犯本件有期徒刑以上之罪，為累犯，
    應依刑法第47條第1 項之規定加重其刑。被告係因形跡可疑
    為警盤查，於有偵查犯罪職權之警員發覺其犯罪前，即主動
    將其所有之毒品交警扣案，且承認施用毒品，並同意採尿送
    驗而查獲等情，業據被告供述在卷，並有職務報告書附卷可
    稽（見警卷第2 頁），堪認被告係對於未發覺之罪自首而受
    裁判，爰依刑法第62條前段之規定減輕其刑，並依法先加後
    減。茲審酌被告前經觀察、勒戒及強制戒治後，仍未戒斷其
    施用毒品之惡習，並參酌其素行狀況、犯罪之動機、目的、
    手段、所生戕害其身心情形及犯罪後坦承犯行，態度尚非惡
    劣等一切情狀，量處如主文所示之刑，以資懲儆，至檢察官
    雖具體求刑認應量處被告有期徒刑1 年4 月，然被告本件犯
    行並未侵害任何他人之權利，僅係戕害自身，且被告係對於
    未發覺之犯罪自首，足認其有悔悟之意，本院審酌上情，認
    被告以量處如主文所示之刑為適當，檢察官求處之刑尚嫌過
    重，併此敘明。扣案之第一級毒品海洛因14包（驗後合計淨
    重8.35公克）及第二級毒品甲基安非他命6 包（驗後毛重4.
    15公克），均係查獲之毒品，應依毒品危害防制條例第18條
    第1 項前段之規定，均沒收銷燬之。
據上論斷，應依刑事訴訟法第299 條第1 項前段、第273 條之1
第1 項，毒品危害防制條例第10條第1 項、第2 項、第18條第1
項前段，刑法第11條、第47條第1 項、第55條、第62條前段，判
決如主文。
本案經檢察官任亭到庭執行職務。
中    華    民    國    99    年    1     月    5     日
                  刑事第五庭    法  官  林家聖
以上正本證明與原本無異。
如不服本判決應於收受判決後10日內向本院提出上訴書狀，並應
敘述具體理由；其未敘述上訴理由者，應於上訴期間屆滿後20日
內向本院補提理由書（均須按他造當事人之人數附繕本）「切勿
逕送上級法院」。
中    華    民    國    99    年    1     月    5    日
                                書記官  陳蓉柔
附錄本判決論罪科刑法條全文：
毒品危害防制條例第10條
施用第一級毒品者，處六月以上五年以下有期徒刑。
施用第二級毒品者，處三年以下有期徒刑。

司法院資訊處製作；財團法人民間司法改革基金會備份。
